臺北高等行政法院判決
　　　　　　　　　　　　　　　　　93年度訴字第01488號
　　　　　　　　　　　　　　　.
原　　　告　荷華特貿易有限公司
代　表　人　甲○○（董事）
訴訟代理人　丁○○
被　　　告　經濟部
代　表　人　乙○○（部長）
訴訟代理人　戊○○
參　加　人　天良生物科技企業股份有限公司
代　表　人　丙○○（董事長）
訴訟代理人　己○○
上列當事人間因商標評定事件，原告不服經濟部中華民國93年3
月9日經訴字第09306213290號訴願決定，提起行政訴訟，本院判
決如下：
　　主  文
原告之訴駁回。
訴訟費用由原告負擔。
　　事  實
一、事實概要：原告於民國（下同）89年2月18日以「貝爾妮妮
    RBELNINI」商標，指定使用於當時商標法施行細則第49條所
    定商品及服務分類表第5類之嬰兒奶粉、嬰兒食用肉食果蔬
    罐頭等商品，向原處分機關經濟部智慧財產局申請註冊，經
    該局審查，准列為註冊第930054號商標（下稱系爭商標，圖
    樣如附圖1所示）。嗣參加人以系爭商標有違註冊時商標法
    第37條第12款之規定，檢具註冊第202089號商標（下稱據以
    評定商標，圖樣如附圖2所示），對之申請評定。經原處分
    機關審查，以92年10月21日中台評字第920143號商標評定書
    為申請不成立之處分。參加人不服，提起訴願，經濟部以93
    年3月9日經訴字第09306213290號訴願決定將原處分撤銷，
    由原處分機關另為適法之處分。本院因認本件撤銷訴訟之結
    果，參加人之權利或法律上利益將受損害，爰依職權裁定命
    獨立參加被告之訴訟。
二、兩造聲明：
    (一)原告聲明（原告經合法通知，未曾到場陳述，據其所提書
      狀內容而為記載）：
      訴願決定撤銷。
    (二)被告聲明：
      如主文所示。
三、兩造之爭點：
    系爭商標是否有註冊時商標法第37條第12款規定不得申請註
    冊之情形？
　　(一)原告主張（原告經合法通知，未曾到場陳述，據其所提書
      狀內容而為記載）：
      1.按商標圖樣「相同或近似於他人同一商品或類似商品之
        註冊商標者，不得申請註冊」，固為系爭商標註冊時商
        標法第37條第12款所明定；原告所有之系爭商標係於90
        年2月16日核准註冊，其商標評定核應適用86年5月7日
        修正公布，87年11月1日施行之商標法，合先敘明。而
        商標圖樣之近似判斷，應以具有普通知識經驗之購買人
        ，於購買時施以普通所用之注意，有無混同誤認之虞，
        復為商標法施行細則第15條第1項所明定；商標之註冊
        利害關係人得申請主管機關評定其註冊無效。從而系爭
        商標有無違反商標法第37條第12款情事而應不予註冊，
        依法應由評定人所附具之證據證明之，倘評定人之證據
        不足以證明系爭案有違前揭商標法之規定，自應作為申
        請不成立之處分。
      2.查，系爭商標指定使用於當時商標法施行細則第49條第
        5類「嬰兒奶粉、嬰兒食用肉食果蔬罐頭」等商品，其
        商標圖樣係由中文「貝爾妮妮」及外文「RBELNINI」所
        組成；反觀評定人據以評定商標指定使用於當時商標法
        施行細則第22類「獸乳、乳粉、乳水、奶油及其混合製
        品及仿製品」等商品，其商標圖樣則由中文「妮妮」及
        外文「NE NE」所組成；二者之外觀區別顯然，讀音亦
        清楚可辨，於異時異地隔離觀察或者連貫唱呼，系爭商
        標與據以評定商標，應足資消費者區別而無使人產生混
        淆誤認之虞，二者非屬近似之商標，系爭案自無商標法
        第37條第12款之適用。另查，系爭案商標與據以評定商
        標，二者之中文部分皆有「妮妮」二字，但系爭商標之
        中文「貝爾妮妮」四字係以相同字體緊密排列而成，誠
        無將「妮妮」二字單獨割裂與據以評定商標比較之道理
        ；況且系爭商標與據以評定商標之外文部分「RBELNINI
        」、「NE NE」，亦顯見外觀足以區別及讀音清楚可辨
        之事實。
      3.然，被告經濟部訴願審議委員會決議：系爭商標圖樣上
        之中文「貝爾妮妮」，與據以評定商標圖樣上之中文「
        妮妮」相較，二者均有相同之中文「妮妮」，於異時異
        地隔離觀察及交易唱呼之際，易予人同一系列產品之印
        象，而產生混同誤認之虞，應屬構成近似之商標；復均
        指定使用於奶粉等商品，應有首揭法條之適用。據上論
        結，評定申請人訴願為有理由，爰依訴願法第81條第1
        、2項之規定決定原處分撤銷。
      4.上述被告之決定，其認事用法顯有違誤，實令原告無法
        心誠甘服；殊不知商標圖樣之近似，應以具有普通知識
        經驗之購買人，於購買實施以普通所用之注意，有無混
        同誤認之虞以為斷；若二造商標之圖樣外觀區別顯然，
        讀音亦清楚可辯，於異時異地隔離觀察或者連貫唱呼，
        足資消費者區別而無使人產生混淆誤認之虞，二者即為
        非屬近似之商標；被告將系爭商標圖樣之中文部份某幾
        個字，單獨與據以評定商標之中文部份全部，分離審視
        之主觀見解，恐非恰當者。
      5.事實上，商標圖樣上之中文部分相同具有「妮妮」之核
        准註冊案例不少，例如註冊第414205「妮妮NI NI」商
        標及註冊第650622「莎惹妮妮SAHZNINI」商標，即為商
        標圖樣外觀區別顯然、讀音清楚可辨，且於異時異地隔
        離觀察或者連貫唱呼，足資消費者區別而無使人產生混
        淆誤認之虞的非屬近似之商標；上述二案皆得以註冊核
        准，系爭商標與據以評定商標亦當如是，不應有雙重標
        準。系爭商標與據以評定商標，不僅外觀區別顯然，讀
        音亦清楚可辨，二者於異時異地隔離觀察或者連貫唱呼
        ，亦足資消費者區別而無使人產生混淆誤認之虞，二者
        非屬近似之商標，系爭商標自無商標法第37條第12款之
        適用；爰此，請依法撤銷訴願決定，維持原處分，以維
        原告之合法權益。
     (二)被告主張：
      1.查本件行政訴訟進行中，本部代表人已變更為何部長美
        玥，茲依行政訴訟法第181條第1項之規定，聲明承受訴
        訟，合先陳明。
      2.本件原告訴稱，系爭商標圖樣與據以評定商標圖樣，二
        者之中文部分皆有「妮妮」二字，惟系爭商標之中文「
        貝爾妮妮」四字係以相同字體緊密排列而成，誠無將「
        妮妮」二字單獨割裂與據以評定商標比較之道理；況二
        商標之外文部分「RBELNINI」、「NE NE」，亦見其外
        觀足以區別及讀音清楚可辨之事實，應非屬構成近似之
        商標等語。
      3.經查，系爭商標圖樣上之中文「貝爾妮妮」，與據以評
        定商標圖樣上之中文「妮妮」相較，二者均有相同之中
        文「妮妮」二字，於異時異地隔離觀察，易使人產生混
        同誤認之虞，應屬構成近似之商標；復均指定使用於奶
        粉等商品，應有系爭商標註冊時商標法第37條第12款規
        定之適用。至原告所舉註冊第414205號商標及註冊第
        650622號商標併存乙節，核屬另案評定及原處分機關另
        案認定妥適與否問題，尚非得以彼類此，主張本件二商
        標非屬近似。
      4.綜上所述，被告所為訴願決定並無違誤，敬請駁回原告
        之訴。
    (三)參加人主張：
      1.參加人對原告註冊之系爭商標提起評定申請，經經濟部
        智慧財產局以中台評字第H00000000號評定書作為「申
        請不成立」之處分，參加人不服提起訴願，經經濟部以
        經訴字第09306213290號訴願決定書作為「原處分撤銷
        」之決定。現原告不服該訴願決定向鈞院提起行政訴訟
        ，因本案訴訟結果對參加人之權益有立即影響，是以參
        加人就本案訴訟有法律上之利害關係，合先敘明。
      2.查本案原告訴稱，系爭商標圖樣與據以評定商標圖樣，
        二者之中文部分雖皆有「妮妮」二字，惟系爭商標之中
        文「貝爾妮妮」四字係以相同字體緊密排列而成，誠無
        將「妮妮」二字單獨割裂與據以評定商標比較之道理，
        且二商標之外文部分分別為「REBLNINI」、「NE NE」
        ，足見其外觀足以區別及讀音清楚可辨之事實，應非屬
        構成近似之商標等語。此為原告自始即堅持之辯詞，並
        無新義。
      3.經查，系爭商標圖樣之中文「貝爾妮妮」與據以評定商
        標圖樣之中文「妮妮」相較，二者均有相同之中文「妮
        妮」二字，於異時異地隔離觀察及交易唱呼之際，易予
        人同一系列產品之印象，而產生混同誤認之虞，應屬構
        成近似商標；復均指定使用於奶粉等商品，應有系爭商
        標註冊時之商標法第37條第12款規定之適用。
      4.另查，根據行政法院歷年判決，如「統一多多」與「統
        一」（71年判字第1495號）、「愛嬰」與「親親愛嬰」
        （72年判字第438號）、「福樂歌爾及圖」與「福樂」
        （73年判字第435號）之中文主要部分二字相同，「海
        洋世界」與「海洋」（72年判字第98號）、「金陵及圖
        」與「汪記金陵」（72年判字第37號）之中文二字相同
        ，均認為不無引起混同誤認之虞，自屬近似。而系爭商
        標與據以評定商標之中文之主要部分均為相同之「妮妮
        」二字，同理可證，確已構成「外觀近似」。揆諸上述
        判例，很清楚可以推知，凡在他人已註冊之商標上為添
        加或截取他人已註冊商標之部分者，皆構成「外觀近似
        」，以避免商標之混同誤認。
      5.至原告所舉註冊第414205號商標及註冊第650622號商標
        併存乙節，實乃孩童吵架耍賴之語，「為什麼他可以我
        不可以」！如此以彼類此，主張本案二商標非屬近似，
        誠屬不當。
      6.綜上所述，經濟部所為訴願決定並無違誤，敬請駁回原
        告之訴。
　　理  由
甲、程序方面
    本件原告經受合法通知，未於言詞辯論期日到場，核無行政
    訴訟法第218條準用民事訴訟法第386條各款所列情形，爰依
    被告之聲請由其一造辯論而為判決。
乙、實體方面
一、按商標圖樣「相同或近似於他人同一商品或類似商品之註冊
    商標者」，不得申請註冊，為系爭商標註冊時商標法第37條
    第12款所明定。又衡酌兩商標是否近似，以具有普通知識經
    驗之購買人，於購買時施以普通所用之注意，有無混同誤認
    之虞判斷之。又所謂類似商品，應依一般社會通念、市場交
    易情形，並參酌該商品之原材料、用途、功能、產製者、行
    銷管道及場所或買受人等各種相關因素判斷之。同法施行細
    則第15條第1、2項亦定有明文。
二、本件原告於89年2月18日以「貝爾妮妮RBELNINI」商標，指
    定使用於當時商標法施行細則第49條所定商品及服務分類表
    第5類之嬰兒奶粉、嬰兒食用肉食果蔬罐頭等商品，向原處
    分機關經濟部智慧財產局申請註冊，經該局審查，准列為註
    冊第930054號商標（圖樣如附圖1所示）；嗣參加人以系爭
    商標有違註冊時商標法第37條第12款之規定，檢具註冊第
    202089號商標（圖樣如附圖2所示），對之申請評定；案經
    原處分機關審查，認系爭商標圖樣與據以評定商標圖樣相較
    ，二者固有相同之中文「妮妮」二字，惟系爭商標中文係由
    「貝爾妮妮」四字緊密排列而成，尚難將「妮妮」二字單獨
    割裂比較，況二造商標復分別佐以音譯之外文「RBELNINI
    」、「NE NE」，其外觀區別顯然，讀音亦清楚可辨，應非
    屬近似商標，乃為申請不成立之處分。參加人不服，提起訴
    願，經經濟部審議，認系爭商標圖樣上之中文「貝爾妮妮」
    ，與據以評定商標圖樣上之中文「妮妮」相較，二者均有相
    同之中文「妮妮」二字，於異時異地隔離觀察及交易唱呼之
    際，易予人同一系列產品之印象，而產生混同誤認之虞，應
    屬構成近似商標；復均指定使用於奶粉等商品，應有首揭法
    條規定之適用，爰為「原處分撤銷，由原處分機關另為適法
    處分」之決定。原告不服，提起行政訴訟；兩造及參加人之
    主張，各如事實欄所載，其爭點厥為系爭商標是否有註冊時
    商標法第37條第12款規定不得申請註冊之情形？
三、經查，系爭商標圖樣上之中文「貝爾妮妮」，與據以評定商
    標圖樣上之中文「妮妮」相較，二者均有相同之中文「妮妮
    」二字，於異時異地隔離觀察，易使人產生混同誤認之虞，
    應屬構成近似之商標；復均指定使用於奶粉等商品，應有系
    爭商標註冊時商標法第37條第12款規定之適用。至原告所舉
    註冊第414205號商標及註冊第650622號商標併存乙節，其認
    定標準尚非實務上一貫之見解，核屬另案是否妥適之問題，
    尚難以彼類此，執為本件二商標非屬近似之論據。是訴願決
    定認原處分未洽，將原處分撤銷，著由原處分機關另為適法
    之處分，洵無不合。原告仍執前詞，訴請撤銷，為無理由，
    應予駁回。
丙、據上論結，本件原告之訴為無理由，依行政訴訟法第98條第
    3項前段、第218條、民事訴訟法第385條第1項前段，判決如
    主文。
中　　華　　民　　國　　94　　年　 　7　　月　　6　　 日
                    第四庭審判長法　官  徐  瑞  晃
           　　　  　　　　　　 法　官  蕭  惠  芳
           　　　　  　　　　　 法　官  李  得  灶
上為正本係照原本作成。
如不服本判決，應於送達後20日內向本院提出上訴狀並表明上訴
理由，如於本判決宣示後送達前提起上訴者，應於判決送達後20
日內補提上訴理由書（須按他造人數附繕本）。
中　　華　　民　　國　　94　　年　 　7　　月　 14  　 日
            　　　　  　　　　　書記官  陳  清  容
